【裁判字號】    99,交聲,863
【裁判日期】    990819
【裁判案由】    違反道路交通管理處罰條例聲明異議
【裁判全文】
臺灣桃園地方法院交通事件裁定       99年度交聲字第863號
原處分機關  交通部公路總局新竹區監理所桃園監理站
異  議  人
即受處分人  甲○○
上列受處分人因違反道路交通管理處罰條例聲明異議案件，對於
交通部公路總局新竹區監理所桃園監理站於中華民國九十九年五
月三十一日所為之處分（原處分案號：桃監裁罰字第裁52-DB000
0000號），聲明異議，本院裁定如下：
    主  文
原處分撤銷。
甲○○不罰。
    理  由
一、原處分意旨略以：異議人即受處分人甲○○於民國九十九年
    四月二十二日晚間八時四十五分許，駕駛車牌號碼八○○－
    ZM號營業小客車，行經桃園市○○路與大興西路路口，經桃
    園縣政府警察局舉發「駕駛汽車致人受傷而逃逸」，製發桃
    警局交字第DB0000000號舉發違反道路交通管理事件
    通知單逕行舉發，嗣經原處分機關依道路交通管理處罰條例
    第六十二條第四項、第六十五條第三款、第六十七條規定及
    違反道路交通管理事件統一裁罰基準表等規定，裁處異議人
    新臺幣（下同）六千元之罰鍰，吊銷駕駛執照，一年內禁考
    。
二、聲明異議意旨詳如附件聲明異議狀。
三、按法院受理交通事件，準用刑事訴訟法之規定，道路交通管
    理處罰條例第八十九條前段定有明文，是最高法院七十六年
    台上字第四九八六號判例「認定犯罪事實所憑之證據，雖不
    以直接證據為限，間接證據亦包括在內，然而無論直接證據
    或間接證據，其為訴訟上之證明，須於通常一般之人均不致
    有所懷疑，而得確信其為真實之程度者，始得據為有罪之認
    定，倘其證明尚未達到此一程度，而有合理之懷疑存在而無
    從使事實審法院得有罪之確信時，即應由法院為諭知被告無
    罪之判決。」所揭示刑事訴訟法上法院認定事實之最重要原
    則之一即認定被告有罪，就該有罪事實不能有任何之合理懷
    疑存在之原則於法院審理行為人違反道路交通管理處罰條例
    案件時，當有其適用，易言之，法院於審理行為人違反道路
    交通管理處罰條例案件，當踐行完畢調查證據之程序後，為
    事實之認定時，如就原處分機關所認定之行為人違規之事實
    仍有合理之訴訟上懷疑，而無法百分之百確信行為人確有該
    當於道路交通管理處罰條例各該處罰條文之構成要件事實時
    ，此際即應依訴訟上之待證事實「倘有懷疑，則從被告之利
    益作解釋」之證據法則，作對受處分人有利之認定。
四、經查：
  (一)本件證人即被害人乙○○於九十九年四月二十二日晚間八時
    四十五分許，騎乘車牌號碼一二九－GLF 號重型機車行經桃
    園市○○路與大興西路口前，遭吳銘山駕駛之八P －一八二
    ○號小貨車擦撞，致證人乙○○倒地，再遭同向異議人即受
    處分人所駕駛之上揭營業小客車壓傷右腳板等情，業據證人
    乙○○於本院調查時證述明確，是上開事實，首堪認定。
  (二)依證人乙○○於本院調查時證稱：九十九年四月二十二日晚
    間八時四十五分許，伊騎乘車牌號碼一二九－GLF 號重型機
    車由桃園市○○路往大竹方向行駛，經過永安路、大興西路
    路口時，當時伊車向的燈號是剛好變綠燈，對向有一台吳銘
    山所駕駛的小貨車，急速左轉，伊來不及煞車，撞上那台小
    貨車，人與車均往左側倒地，與伊同向在伊左後方異議人所
    駕駛的計程車剎車不及，也與伊發生擦撞，擦撞的位置，伊
    不記得，但伊倒地的姿勢右腳的腳板比較靠計程車的車道，
    因此伊右腳腳板有被計程車的右前輪壓到。當時伊坐在地上
    起不來，兩位司機都有下車查看，伊有跟計程車司機說他的
    車子有壓到伊的腳板，計程車司機跟伊說他來不及煞車，後
    來伊請兩位司機扶伊到路旁，伊坐在路邊等救護車及警察過
    來，伊不知道是何人報警的，小貨車的司機有留在現場，而
    計程車司機則先離開。後來救護車將我送到敏盛綜合醫院治
    療等語；後又於本院調查時證稱：當時伊跌倒被壓到腳板的
    時候很痛，伊有跟計程車司機說他的車子壓到伊的腳板，但
    是沒有很大聲，所以計程車司機有沒有聽到伊說的話，伊不
    確定。計程車司機的反應如何，伊也不太記得。伊印象中計
    程車司機好像有跟伊說他來不及煞車，但是伊現在無法確定
    計程車司機在伊告訴他他的車子壓到伊的腳板時，到底有沒
    有跟伊說過他來不及煞車的話。伊只知道計程車司機他有點
    緊張，但當時的情況，伊已經忘了，伊只有在倒地時跟計程
    車司機說他的車子壓到伊的腳板等語。是由證人乙○○之證
    詞可知，證人乙○○於上揭時地，確係遭吳銘山駕駛之小貨
    車在上開交岔路路口急速左轉而撞擊證人乙○○所騎乘之上
    揭機車，致乙○○倒地再遭受處分人駕駛之上開營業小客車
    右前輪壓傷右腳腳板無訛，證人乙○○雖證稱於車禍現場有
    告知受處分人其駕駛之上揭營業小客車有壓傷證人之情事，
    然證人乙○○亦證稱當時很痛，聲音不大，不知道受處分人
    有無聽到證人乙○○所說的話等語，足見受處分人因未聽見
    證人乙○○告知其壓傷腳板之事，而不知其駕駛之上揭營業
    小客車有撞擊證人之情，尚難遽予排除；再審酌受處分人駕
    駛上揭營業小客車係同向行駛在證人乙○○所騎乘之機車後
    方，而當時受處分人係親眼目睹證人乙○○遭吳銘山所駕駛
    之小貨車撞擊，可認受處分人主觀上因係認定證人乙○○遭
    小貨車駕駛人撞擊，對於其駕駛之營業小客車壓傷證人乙○
    ○腳板之情恐不知情，是受處分人確有可能因見證人乙○○
    倒地始下車幫忙，故受處分人辯稱尚非全然無據，因此受處
    分人應無駕車肇事致人受傷後逃逸之故意，可資認定。
五、綜上所述，受處分人上開辯解尚非不足採信，此外，復查無
    其他積極證據足以證明受處分人有原處分機關所認定之前開
    違規行為，自應作對受處分人有利之認定，原處分機關遽對
    受處分人為前開裁決，即難認為允當，應認受處分人之異議
    為有理由，自應由本院將原處分撤銷，改諭知受處分人不罰
    。
六、據上論斷，應依道路交通案件處理辦法第二十條前段，裁定
    如主文。
中    華    民    國    99    年    8     月    19    日
                  交通法庭    法  官  林玉蕙
以上正本證明與原本無異。
如不服本裁定，應於送達後5 日內，向本院提出抗告狀。
                              書記官  魏里安
中    華    民    國    99    年    8     月    23    日

司法院資訊處製作；財團法人民間司法改革基金會備份。
